臺灣臺北地方法院刑事判決　　　　　　　 95年度易字第842號
公　訴　人　臺灣臺北地方法院檢察署檢察官
被　　　告　丙○○
上列被告因妨害公務等案件，經檢察官提起公訴（95年度偵字第
4391 號） ，本院判決如下：
    主  文
丙○○傷害人之身體，累犯，處有期徒刑壹年陸月。
水果刀壹支沒收。
    事  實
一丙○○前因違反麻醉藥品管理條例、肅清煙毒條例、妨害公務
  等案件，經本院以八十六年度訴字第二七一三號判決判處有期
  徒刑三年二月，臺灣高等法院駁回上訴確定，又經本院先後以
  八十六年度易字第一二二五號判決判處有期徒刑六月、八十六
  年度易字第二八五八號判決判處有期徒刑十月，應執行有期徒
  刑一年二月，並接續執行，於民國九十三年三月二十日縮短刑
  期執行完畢。其於九十五年二月十四日下午四點二十八分左右
  ，因不滿其放置在臺北市○○區○○路、德惠街口機車停車格
  內之腳踏車，遭認定為佔用機車停車格，明知臺北市政府環保
  局中山區清潔隊民權(一)分隊廢棄車輛查報員（下稱環保局清潔
  隊查報員）甲○○為依法執行勤務之公務員，竟基於傷害及妨
  害公務之犯意，於甲○○表明自己為前往執行路霸取締任務環
  保局人員，交付勸告單請其簽收時，不僅拒絕簽名，將勸告單
  揉成一團後丟向甲○○，更於甲○○撿起勸告單，準備騎乘其
  所有之車號MEU-803 號機車離去時，揮拳接續毆打甲○○之下
  巴、頭部，進而於甲○○停車後，繼續對之攻擊而施強暴，致
  甲○○受有下唇擦傷之傷害。嗣甲○○欲其騎乘機車離去現場
  時，丙○○自其停放於路旁之車號CV-5312 號自小貨車內取出
  騎所有之含刀柄長約十五至二十公分之水果刀一支，作勢欲攻
  擊甲○○，甲○○立即下車逃離，丙○○在後緊追約二十公尺
  後停止，甲○○則乘機撥打行動電話予乙○○，請其到場支援
  並報警，隨即返回停放機車之臺北市○○路四二一號前欲將機
  車駛離現場。丙○○此時竟再持水果刀追向甲○○，幸甲○○
  及時逃避，而未成傷，丙○○遂以水果刀柄將甲○○之機車左
  後照鏡敲破（毀損部分未據告訴）。乙○○到場後，除向丙○○表明自己為環保局巡察員外，另持照相機欲拍照存證，丙○○見狀，以水果刀劃向乙○○而施強暴，致乙○○受有左手臂
  擦傷之傷害（傷害部分未據告訴），並隨手自停放於路旁之機
  車前方置物籃內取出機車大鎖，擲向甲○○、乙○○二人再施
  強暴。嗣經警員到場處理，而查獲上情，並扣得機車大鎖一支
  。
二案經甲○○訴請臺北市政府警察局中山分局報請臺灣臺北地方
  法院檢察署檢察官偵查起訴。
    理  由
一程序事項：被告以外之人於審判外之言詞或書面陳述，除法律
  有規定者外，不得作為證據，刑事訴訟法第一百五十九條第一
  項固有明文；惟被告以外之人於審判外之陳述，雖不符同法第
  一百五十九條之一至之四規定，而經當事人於審判程序同意作
  為證據，法院審酌該言詞陳述或書面陳述作成時之情況，認為
  適當者，亦得為證據。又當事人、代理人或辯護人於法院調查
  證據時，知有第一百五十九條第一項不得為證據之情形，而未
  於言詞辯論終結前聲明異議者，視為有前項之同意，同法第一
  百五十九條之五亦定有明文。本件公訴人及被告於本院準備程
  序及審判程序中對於本案相關證人於偵查中之證述暨其他相關
  具傳聞性質之證據資料之證據能力，均表示沒有爭執，且迄於
  言詞辯論終結前亦未聲明異議。本院審酌本案證人之陳述及證
  據資料作成時之情況，核無違法取證或其他瑕疵，認為以之作
  為證據為適當，前述證人於審判外之陳述及相關證據資料，自
  得做為證據。
二認定事實所憑之證據及理由：被告雖坦承與證人甲○○有爭執
  ，但否認有妨害公務及傷害犯行，於本院九十五年八月三十日
  行準備程序時辯稱：「他們沒拿證件就說自己是環保局的，甲○○拿原子筆刺我，我才打他，他隨便拿一個單子給我，有可
  能是假的，我一個月工作才賺多少錢，他們一個月給我載走二
  十幾部腳踏車。」（該日筆錄），於本院審理時又辯稱：「我
  們二個（指其與證人甲○○）有打架，他有沒有受傷我不知道
  ，但我也有受傷，我用甲○○的機車大鎖把他的後照鏡敲破，
  沒跟乙○○打架，我從樓下檳榔攤拿水果刀只是要嚇唬他，沒
  拿彈簧刀。」（本院九十六年一月三日審判筆錄）云云。本院
  認為：
(一)證人即環保局清潔隊查報員甲○○於檢察官訊問時及本院審理
  時證稱：九十五年二月十四日當天早上，民權(一)分隊派出所警
  員前往臺北市○○路四二一號取締，有按被告家門鈴，因被告
  不在，該警員要求其將勸導單交予被告，請被告自行處理停放
  在機車停車格的大量腳踏車。當天下午二點，其去找被告，樓
  下賣肉說被告還沒回來，因為該單位未配公務車，其於四點
  半再度騎乘自己之MEU-803 機車前往，被告剛好在樓下，其向
  被告表明身分，賣肉的人也有跟被告說明其已前往尋訪二次
  之事實，其繼而拿出勸導單（即勸告單）請被告簽名，被告很
  生氣說自己並未違法，拒簽，其欲提出證件供被告檢視，被告
  不願意看，並將勸導單揉成一團向其丟去，其將勸導單撿起準
  備騎機車離開時，因被告揮拳毆打其下巴、臉部，遂將機車停
  住，被告繞過機車繼續對其揮拳攻擊，其抵擋之同時叫被告不
  要太過分，被告揮了十幾拳後停止，轉往被告原本停放路旁的
  CV-5312 號藍色自小貨車，從車裡拿出一把含刀柄長約十五至
  二十公分的刀向其追去，其立即逃跑，被告追了二十公尺後停
  止，其乘機打手機請乙○○報警處理，並返回停放機車之臺北
  市○○路四二一號前準備去騎機車，被告又向其追去，在其逃
  跑期間，乙○○就到了，問其發生什麼事，被告問乙○○是誰
  ，乙○○回答說「我是環保的」，然後準備拍照，被告就拿刀
  攻擊乙○○，當時刀刃沒有彈出來，所以乙○○手臂只有擦傷
  ，被告讓刀刃彈出來後，繼續追趕其與乙○○，追不到就順手
  從停在松青超市前的機車前方置物籃內拿出機車大鎖向其與乙○○丟去，但沒有丟到，之後就在現場警察等語。
(二)證人即臺北市政府環保局衛生巡查員乙○○於檢察官訊問時及
  本院審理時證稱：九十五年二月十四日下午，甲○○打電話請
  其報警，其請領班代為打電話報警後，趕到吉林路四二一號現
  場，到達時識別證掛在胸前，一停好機車就跟被告講自己是環
  保人員，問被告有什麼事，拿出照相機要拍照，被告就從上衣
  口袋掏出不明物體向其攻擊，其直覺用手擋，手臂因此受傷。
  當時刀刃沒有彈出來，被告將刀刃彈出來後又繼續追趕其與甲○○，當時才看清楚被告拿的是類似是彈簧刀的刀子，被告沒
  追到就回頭，順手從停在路邊的機車拿出機車大鎖向其與甲○○丟去，但沒有丟到，就在現場等警察，被告並返回現場抄寫
  其與甲○○的車牌等語。
(三)綜合證人甲○○與乙○○前述證言，被告於警員詢問及檢察官
  訊問時，均坦承其於證人乙○○到場後，有拿機車大鎖丟向證
  人甲○○與乙○○（偵卷第三十五頁），及於本院審理時坦承
  持刀械揮向證人甲○○與乙○○之情，及臺北市政府警察局民
　權(一)分隊派出所警員邱禹霖填製之勸告書影本、馬偕紀念醫院
  九十五年二月十四日出具之診斷證明書、收據各一份、扣案機
  車大鎖一支、證人甲○○、乙○○受傷之照片等證據，已可認
　定被告有事實欄所載毆打證人甲○○、乙○○等之犯行。又被
  告於月前曾因將腳踏車停放於機車停車格，遭警員及環保局人
  員取締並拖離現場，對自己確有違規行為，及警員及環保局人
  員取締佔用機車停車格之過程將會提出勸告單等事實，應已知
  悉，卻於證人甲○○欲提出證件時，拒絕檢視，足認其對證人
  甲○○係臺北市政府環保局依法執行取締任務公務員之事實顯
  已明知，而仍故意拒絕配合稽查；另隨後趕來支援之證人乙○○抵達現場時，身上已佩掛識別證，被告更無不知其亦為依法
  執行取締任務公務員之可能，其卻對證人甲○○與乙○○二人
  實施毆打、持刀攻擊、敲破機車後照鏡、丟擲機車大鎖等強暴
  行為，自有妨害公務之故意，其辯稱自己不知證人甲○○、乙○○為公務員云云，顯屬卸責之詞，不足採信。
(四)綜上所述，本件證據明確，已可認定被告有事實欄所載之犯行
  。另被告雖聲請傳喚其配偶廖秀吟為證人，惟本院認為本件證
  據已臻明確，無再傳喚之必要，附此說明。
三論罪科刑之依據
(一)刑法第一百三十五條第一項之罪，以對於公務員依法執行職務
  時施強暴脅迫為要件。此之所謂施強暴，不以對於公務員之身
  體直接實施暴力為限，凡以公務員為目標，而對物或對他人施
  暴力，其結果影響及於公務員之執行職務者亦屬之，最高法院
  著有八十四年臺非字第三三三號判決可參。被告對甲○○與乙○○二人身體實施毆打、持刀攻擊、丟擲機車大鎖，及敲破甲○○之機車後照鏡等行為，已屬強暴行為。
(二)被告行為後，刑法已於九十四年二月二日修正公布，並於九十
  五年七月一日施行，修正後第二條第一項規定：「行為後法律
  有變更者，適用行為時之法律。但行為後之法律有利於行為人
  者，適用最有利於行為人之法律。」此項修正乃為符合刑法第
  一條罪刑法定主義之要求，貫徹法律禁止溯及既往原則，屬規
  範行為後法律變更所生新舊法律比較適用之準據法，應逕適用
  修正後刑法第二條決定新舊法之適用，先予敘明。又比較時應
  就罪刑有關之共犯、未遂犯、想像競合犯、牽連犯、連續犯、
  結合犯，以及累犯加重、自首減輕暨其他法定加減（如身分加
  減）與加減例等一切規定，綜其全部罪刑之結果而為比較，有
  最高法院九十五年第八次刑事庭會議決議可參。其次，修正後
  刑法第五十五條關於想像競合犯之規定，增列「不得科以較輕
  罪名所定最輕本刑以下之刑」，惟此僅係法理之明文化，不屬
  法律之變更；而修正前刑法第四十七條規定「受有期徒刑之執
  行完畢，或受無期徒刑或有期徒刑一部之執行而赦免後，五年
  以內再犯有期徒刑以上之罪者，為累犯，加重本刑至二分之一
  」，修正後之刑法第四十七條第一項則規定「受徒刑之執行完
  畢，或一部之執行而赦免後，五年以內故意再犯有期徒刑以上
  之罪者，為累犯，加重本刑至二分之一」，被告於本案係故意
  犯罪，無論適用新法或舊法，皆應論以累犯，二者均無新舊法
  比較之問題，亦有最高法院九十五年第二十一次刑事庭會議決
  議可參。
(三)刑法修正後，刑法施行法增訂第一之一條，於九十五年六月十
  四日經總統公布，並自同年七月一日起施行，該條規定：「中
  華民國九十四年一月七日（註：立法院通過修正案之時間）刑
  法修正施行後，刑法分則編所定罰金之貨幣單位為新臺幣。九
  十四年一月七日刑法修正時，刑法分則編未修正之條文定有罰
  金者，自九十四年一月七日刑法修正施行後，就其所定數額提
  高為三十倍。但七十二年六月二十六日至九十四年一月七日新
  增或修正之條文，就其所定數額提高為三倍」。本件被告所犯
  刑法第二百七十七條第一項之罪有罰金刑之處罰，行為時之法
  定刑為得科一千元以下罰金，依法提高十倍後，為銀元一萬元
  即新臺幣三萬元以下罰金，據修正後刑法第三十三條第五款：
  「主刑之種類如下：五、罰金：新臺幣一千元以上，以百元計
  算之」之規定，行為後依施行法修正貨幣單位為新臺幣再提高
  三十倍，同為新臺幣三萬元以下罰金，對被告並無有利或不利
  情形。惟該罪所得併科之罰金刑最低額提高為新臺幣一千元，
  經比較修正前、後之規定，自以被告行為時之法律較有利於被
  告。綜合上述各條文修正前後之比較，行為時之法律較有利於
  行為人，依刑法第二條第一項前段之規定，應整體適用被告行
  為時即修正前刑法之規定。
(四)核被告所為，犯修正前刑法第一百三十五條第一項妨害公務、
  第二百七十七條第一項傷害罪，其一傷害行為，同時觸犯傷害
  罪及妨害公務二罪，侵害甲○○身體完整之法益及國家公權力
  正當行使之法益，為想像競合，應從較重之傷害罪論處。又被
  告先後對依法執行職務之公務員甲○○與乙○○分別或同時實
  施強暴行為，場所相同，且於對甲○○之攻擊行為尚未結束前
  ，即對乙○○展開攻擊，二者時間重疊，依一般社會觀念言，
  並無時間間斷，事實上有不可分離之密接關係，應為一個行為
  之持續動作，屬接續犯。又公訴意旨雖認被告另涉有刑法第三
  百五十四條毀損罪，然依刑法第三百五十七條規定，該罪須告
  訴乃論，此部份犯行未據被害人甲○○告訴，欠缺訴追條件，
  原應諭知不受理判決，但公訴人既認此部分與犯行有裁判上一
  罪關係，爰不另為不受理判決。另被告曾有如事實欄所述之犯
  罪科刑執行完畢情形，於九十三年三月二十日縮短刑期執行完
  畢，其於五年內故意再犯本件有期徒刑以上之罪，為累犯，依
  修正前刑法第四十七條規定加重其刑。
(五)本院審酌被告僅因不滿自己之違規行為屢遭取締，即將此怒氣
  發洩於執行職務之甲○○、乙○○，使用含刀柄長達十五至二
  十公分，有致命可能性之刀械，攻擊甲○○與乙○○之身體，
  雖二人躲避得宜而無大礙，惟被告此手段具有高度危險性，倘
  未從重量處，以警效优，無以保障公務員執行職務時之人身安
  全；另被告前亦曾因妨害公務遭判處有期徒刑六月，卻再為本
  件犯行，顯未因前次刑之執行而有警惕，且犯後至今仍否認犯
  行等一切情狀，量處如主文所示之刑。未扣案水果刀及扣案機
  車大鎖各一支均係被告供犯罪所用之物，水果刀為被告自其所
  有之小貨車上取出，應屬被告所有，依修正後刑法第三十八條
  第一項第二款沒收之，機車大鎖乃被告隨手自停放於路旁之機
  車前方置物籃內取得，並非被告所有，不得諭知沒收。
四適用之法條：刑事訴訟法第二百九十九條第一項前段，刑法第
  二條第一項前段、第四十七條第一項、第三十八條第一項第二
  款，修正前刑法第二百七十七條第一項、第五十五條前段，罰
  金罰鍰提高標準條例第一條前段。
本案經檢察官熊南彰到庭執行職務
中　　華　　民　　國　　96　　年　　1 　　月　　17　　日
　　　　　　　　　刑事第十五庭  審判長法　官   郭惠玲
　                                    法  官   余明賢
                                      法  官   邱蓮華
上正本證明與原本無異。
如不服本判決，應於判決送達後10日內，向本院提出上訴狀。
                                      書記官   王黎輝
附錄論罪科刑法條
中　　華　　民　　國　　96　　年　　1　　月　　 18　　日
刑法第135條第1項
對於公務員依法執行職務時，施強暴脅迫者，處三年以下有期徒
刑、拘役或三百元以下罰金。
刑法第277條第1項
傷害人之身體或健康者，處三年以下有期徒刑、拘役或一千元以
下罰金。
